【裁判字號】    99,交聲,2949
【裁判日期】    990727
【裁判案由】    聲明異議
【裁判全文】
臺灣臺中地方法院交通事件裁定        99年度交聲字第2949號
原處分機關  交通部公路總局臺中區監理所臺中市監理站
異  議  人
即受處分人  甲○○
上列異議人即受處分人因違反道路交通管理處罰條例案件，對於
交通部公路總局臺中區監理所臺中市監理站民國95年10月13日所
為之裁決（裁監稽違字第裁61-HC0000000號違反道路交通管理事
件裁決書）、民國96年7月20日所為之裁決（裁監稽違字第裁61-
G00000000號違反道路交通管理事件裁決書）聲明異議，本院裁
定如下：
    主    文
異議均駁回。
    理    由
一、聲明異議意旨略以：伊JUL-949號重機車於80年間在台中縣
    潭子鄉○○路遭竊，當時有報案，但未告知監理站，爰聲明
    異議等語。
二、按受處分人不服道路交通管理處罰條例第8條主管機關所為
    之處罰，得於接到裁決書之翌日起20日內，向管轄地方法院
    聲明異議，道路交通管理處罰條例第87條定有明文。次按依
    道路交通管理處罰條例第87條規定向管轄法院聲明異議之期
    間，自裁決送達之翌日起算，並得依法扣除在途期間及聲請
    回復原狀。又交通法庭認聲明異議不合法律上之程式或其異
    議權已經喪失者，應以裁定駁回之，但其不合法律上之程式
    可補正者，應先定期命為補正，逾期不補正者，即予駁回，
    道路交通案件處理辦法第12條、第18條亦有明定。次按處理
    違反道路交通管理事件，有關文書送達之程序，依行政程序
    法之規定，違反道路交通管理事件統一裁罰基準及處理細則
    第5條訂有明文；又送達，於應受送達人之住居所、事務所
    或營業所為之；於應送達處所不獲會晤應受送達人時，得將
    文書付與有辨別事理能力之同居人、受僱人或應送達處所之
    接收郵件人員；應受送達人或其同居人、受僱人、接收郵件
    人員無正當理由拒絕收領文書時，得將文書留置於應送達處
    所，以為送達；送達，不能依前2條規定為之者，得將文書
    寄存送達地之地方自治或警察機關，並作送達通知書2份，1
    份黏貼於應受送達人住居所、事務所、營業所或其就業處所
    門首，另1份交由鄰居轉交或置於該送達處所信箱或其他適
    當位置，以為送達。前項情形，由郵政機關為送達者，得將
    文書寄存於送達地之郵政機關，行政程序法第72條第1項前
    段、第73條第1項、第3項、第74條第1項、第2項分別定有明
    文。又行政文書依行政程序法第74條第1項規定為寄存送達
    者，如確已完成文書寄存於地方自治、警察機關或郵政機構
    ，並製作送達通知單2份，1份黏貼於送達處所之門首，另1
    份交由鄰居轉交或置於送達處所信箱或其他適當位置時，無
    論應受送達人實際上何時受領文書，均以寄存之日期視為收
    受送達之日期，而發生送達之效力（最高行政法院95年度裁
    字第63 4號裁定要旨、臺灣高等法院暨所屬法院97年法律座
    談會刑事類提案第42號研討結果可資參照）。
三、經查：
(一)受處分人自95年1月4日至95年10月20日之戶籍地址設於「臺
    中縣大雅鄉○○○路115巷7號」，自95年10月21日之後即設
    籍於「苗栗縣三義鄉水美177巷2弄32號」，迄今未遷出，此
    有法務部戶役政連結作業系統個人查詢結果及遷徙記錄資料
    查詢結果共3紙在卷可稽。
(二)本件原處分機關先於95年10月13日作成裁監稽違字第裁61-H
    C0000000號裁決書，並將裁決書以掛號郵寄至受處分人當時
    之戶籍地址「臺中縣大雅鄉○○○路115巷7號」；後於96年
    7月20日作成裁監稽違字第裁61-G00000000號裁決書，委由
    郵政機關送達至受處分人之戶籍地址「苗栗縣三義鄉水美
    177巷2弄32號」，均因未會晤受處分人本人，亦無受領文書
    之同居人、受雇人或應送達處所之接收郵件人員，即分別於
    95年10月16日、96年7月24日將各裁決書寄存在送達地之大
    雅郵局、三義郵局，並作送達通知書2份，1份黏貼於應受送
    達人住居所門首，另1份置於該送達處所信箱內，以為送達
    ，此有交通部公路總局臺中區監理所臺中市監理站裁決書暨
    送達證書在卷可稽，則揆諸上開說明，上開裁決書於寄存送
    達時間即95年10月16日、96年7月24日合法送達予受處分人
    ，核無違誤。
(三)另查，本件受處分人之送達地分別為臺中縣大雅鄉及苗栗縣
    三義鄉，與原處分機關所在地即臺中市並非同一鄉、鎮○市
    ○○○道路交通案件處理辦法第12條、法院訴訟當事人在途
    期間標準第4條、第2條第1項之規定，其在途期間分別為3日
    、5日。是以，受處分人之聲明異議期間應分別自上開裁決
    書送達之翌日即95年10月17日、96年7月25日分別起算20日
    ，再分別加計在途期間3日及5日，即分別至95年11月8日、
    96  年8月20日（末日原為96年8月18日，因適逢例假日，依
    法順延至96年8月20日屆滿），受處分人遲至99年7月15日始
    具狀聲明異議，有其聲明異議狀1紙暨其上蓋用之交通部公
    路總局臺中區監理所臺中市監理站收文章存卷可按，顯已逾
    法定之異議期間，其聲明異議不合法律上之程式，且無從補
    正，均應予駁回。
四、據上論斷，應依道路交通管理處罰條例第87條第2項，道路
    交通案件處理辦法第18條前段，裁定如主文。
中    華    民    國    99    年    7   月     27     日
                    交通法庭  法  官  劉國賓
以上正本證明與原本無異。
如不服本裁定，應於收受送達後5日內向本院提出抗告狀。（應
附繕本）
                              書記官  張隆成
中    華    民    國    99    年    7   月     27     日

司法院資訊處製作；財團法人民間司法改革基金會備份。
